【裁判字號】    97,裁,1856
【裁判日期】    970313
【裁判案由】    陳情
【裁判全文】
最  高  行  政  法  院  裁  定
                                     97年度裁字第01856號
抗  告  人  甲○○
            乙○○
            丙○○
共      同
訴訟代理人  邱羽凡  律師
上列抗告人因與相對人交通部間陳情事件，對於中華民國96年1
月17日臺北高等行政法院95年度訴字第01393號裁定提起抗告，
本院裁定如下︰
    主  文
抗告駁回。
抗告訴訟費用由抗告人負擔。
    理  由
一、本件抗告人於民國94年8月11日向相對人提出「請求書」，
    略以：渠等任職中華電信股份有限公司（下稱中華電信公司
    ），具有交通事業人員任用條例所定資位，依公務人員保障
    法第9條、第102條第3款、中華電信股份有限公司條例第10
    條、第12條及交通部郵電事業人員退休撫卹第6條等規定，
    渠等公務人員身分及基於身分之請求權（包含享有65歲屆齡
    退休且領取月退休金之權利），應受保障等語。經相對人94
    年8月25日交人字第0940009563號函覆，略以：依行政院經
    濟建設委員會89年1月3日部（89）字第00016號函釋，憲法
    第18條所謂服公職之權利，並非政府應任用其為特定機關公
    務人員之保證，亦非已被任用者享有終身不被資遣、裁員之
    保障。民營化雖使得各公營事業內經國家考試進用人員喪失
    公務員職位，然未剝奪其任公務人員之資格，故民營化員工
    權益補償問題所涉者乃工作條件保障權利之補償問題，不應
    與身分保障權利問題相混淆。為推動中華電信民營化作業並
    照顧員工權益，該部於93年起與行政院、立法院黨團、各相
    關部會數度就中華電信民營化員工權益保障事宜開會研商，
    獲行政院94年6月10日院臺經字第0940025416B號函核復同意
    以專案優惠方案辦理，中華電信公司民營化員工權益，該部
    於合乎法、理、情之情形下，實已盡力照顧等語。抗告人不
    服，就該函提起訴願，經行政院訴願決定不受理，遂提起行
    政訴訟，求為判決撤銷訴願決定及原處分。相對人應作成「
    保留抗告人依法應受保障之公務員身分及基於公務員身分之
    請求權」之行政處分（含享有滿65歲屆齡退休且領取月退休
    金之權利）。
二、原審以：按行政機關所為單純事實之敘述（或事實通知）或
    理由之說明，既不因該項敘述或說明而生何法律上之效果者
    ，自非行政處分，人民即不得對之提起訴願、撤銷訴訟，有
    本院44年判字第18號、62年裁字第41號判例可參。抗告人之
    請求書並未對現時退休權利為具體請求，而係對未來始發生
    （現在尚未發生）之退休權利事項為陳情請求。相對人系爭
    函僅表達對公營事業民營化後之員工權益補償問題之觀念及
    理由說明而已，未針對具體退休個案及特定個人作成對外直
    接發生法律效果之單方行政行為，並非行政處分。抗告人對
    之提起撤銷訴訟，自非合法。其並訴請令相對人作成「保留
    原告等依法應受保障之公務員身分及基於公務員身分之請求
    權」之行政處分（包含享有65歲屆齡退休且領取月退休金之
    權利）之課予義務訴訟，因行政法令並未賦予抗告人就其陳
    情事項有申請相對人做成行政處分之權利，即非依法申請之
    案件，其訴難認為合法等由，依行政訴訟法第107條第1項第
    10款裁定駁回抗告人之訴。
三、原裁定經核於法無違。抗告人猶執陳詞，主張系爭函文係對
    渠等請求為准駁，已對抗告人發生法律上之效果，為行政程
    序法第92條第1項所定行政處分云云，並無足取。所引司法
    院釋字第423號解釋與本件情形有間，難執為有利於抗告人
    裁判之依據。另引臺中高等行政法院90年度訴字第1219號判
    決，非本院判例，無拘束本件之效力，且案情不同，亦難執
    為抗告人有利裁判之依據。至相對人訴願答辯稱系爭函文係
    彙整相關機關意見始作之「處分」云云，雖誤認為處分，惟
    該函既未對相對人發生何項公法上之法律效果而非行政處分
    ，自不因相對人之誤認而生影響。本件抗告人之抗告為無理
    由，應予駁回。
四、依行政訴訟法第104條、民事訴訟法第95條、第78條、第85
    條第1項前段，裁定如主文。
中    華    民    國    97    年    3     月    13    日
                    最高行政法院第三庭
                        審判長法官  黃  璽  君
                              法官  林  茂  權
                              法官  鄭  忠  仁
                              法官  黃  本  仁
                              法官  吳  東  都
以  上  正  本  證  明  與  原  本  無  異
中    華    民    國    97    年    3     月    14    日
                              書記官  邱  彰  德


司法院資訊處製作；財團法人民間司法改革基金會備份。
